【裁判字號】    88,交自,60
【裁判日期】    890502
【裁判案由】    業務過失致死
【裁判全文】
臺灣臺中地方法院刑事判決                         八十八年度交自字第六十號
    自  訴  人  丙○○
    代  理  人  徐鼎賢律師
    被      告  乙○○
                甲○○
    共      同
    選任辯護人  龔正文
右列被告等因業務過失致死案件，經自訴人提起自訴，本院判決如左：
    主      文
乙○○、甲○○均無罪。
    事      實
一、本件自訴意旨略以：被告乙○○係裕東營造有限公司（以下簡稱裕東公司）負責
    人，裕東公司承包台灣電力股份有限公司位於中興啤酒廠前之中市—豐樂—烏日
    一六一ＫＶ線電纜管路工程，被告甲○○係現場工地主任，而裕東公司於夜間停
    工後，仍將動力機械挖土機停放於施工地點道路中央，至邱墘振所駕駛之自小客
    車不慎撞及該挖土機，並造成邱墘振、林玉雪二人死亡，林玉珠、林阿霞二人受
    有骨折外傷，足認裕東公司前述違規將動力機械挖土機放置於施工地點道路中央
    之行為，與被害人邱墘振、林玉雪之死亡及林玉珠、林阿霞所受傷害間顯具因果
    關係，從而被告乙○○、甲○○對於肇事原因顯有過失，且被告等均為從事挖掘
    業務之人，因認被告等涉有刑法第二百七十六條第二項業務過失致死之犯嫌云云
    。
二、按犯罪事實應依證據認定之，無證據不得推定其犯罪事實，又不能證明被告犯罪
    者，應諭知無罪之判決，刑事訴訟法第一百五十四條、第三百零一條第一項分別
    定有明文。而此所謂之證據，須係足以認定被告確有犯罪行為之積極證據而言，
    如未能發現相當證據或證據不足以證明犯罪，自不能僅以推測或擬制之方法，以
    為裁判之基礎，此觀最高法院二十九年上字第三一○五號、四十年台上字第八十
    六號判例自明。
三、訊據被告乙○○及甲○○均堅決否認渠等有上揭業務過失致死之犯行，被告甲○
    ○辯稱：伊係現場工地負責人，停放挖土機於道路中央均有按照規定作圍籬、警
    示燈，且施工地停放機械均在安全範圍內等語，被告乙○○辯稱：機械停放於道
    路中央有申請許可證並向警察機關報備，且我們施工處是在道路左邊，死者行駛
    在右邊，跨越雙黃線撞到安全圍籬，又鑑定報告認定被告等並無過失等語。經查
    ：（一）邱墘振（已亡）即發生本件事故時之駕駛人，經解剖採集胃內容物、血
    液、尿液送交法務部調查局檢驗結果，其酒精成分分別為4.270﹪（w/v）、
    0.366﹪（w/v）、0.573﹪（w/v），此有法務部調查局檢驗通知書一紙附卷足參
    ，而乘客林阿霞亦坦承於ＫＴＶ唱歌時有喝酒，且案發當時在現場處理事故之警
    員蔡東明於其報告書中亦表示：現場救護傷患時車內確實有濃厚酒味，故研判駕
    駛者應的確有飲酒後駕車之事實，均可印證駕駛者確實是酒醉後仍從事高危險性
    之駕車行為。（二）又邱墘振行經該施工路段本應減速慢行，作隨時停車之準備
    ，並注意車前狀況，採取必要安全措施，即遵行於車道內行駛，在劃有分向限制
    線路段不得駛入來車車道，且邱墘振考領有駕駛執照，當地柏油路面道路平直，
    本應注意遵守上開規定，而施工路段已有夜間警示燈、施工標誌、三角錐等安全
    措施，並無不能注意情事，竟疏於注意車前狀況，減速慢行，卻仍高速行駛，後
    未遵行車道內行駛，跨越雙黃線侵入來車車道，違反道路交通安全規則第九十三
    條第一項第四款、第九十四條第三項前後段、第九十七條第一、二款之規定，則
    其過失顯為肇事之原因，且經台灣省台中縣區車輛行車事故鑑定委員會鑑定之結
    果亦同此見解，此有該會鑑定意見書一份附卷可憑，又經台灣省車輛行車事故覆
    議鑑定委員會覆議結果亦同，此亦有該會覆議字第八八一六九六號函附卷可按。
    （三）被告等承攬台灣電力股份有限公司埋設地下管線工程，以向公路局第二區
    工程處申請挖掘道路，並取得許可證，有該處八十七年中段字第三一四號許可證
    附卷可憑，其中亦附註本案之「安全措施」與「公告牌」經該處檢查合格，則被
    告等已具備在道路施工之合法條件；又依卷附道路交通事故調查表、處理事故警
    員繪製圖、現場照片以觀，被告確實已就其所可能發生之危險已依台灣電力股份
    有限公司輸配電工程處所定知道路施工交通安全措施須知，設置周全之安全防護
    措施，包括施工標誌、道路封閉標誌、道路施工標誌、三角錐、夜間警示燈、圍
    籬等必要之安全設施，且此事實亦經目擊證人鄧文圳、鄰近住戶張梅美於警訊時
    指證屬實，則被告等所辯稱均有做安全措施等語，足堪採信。（四）又自訴人指
    訴被告等違反道路交通安全規則第一百四十條第四款之規定，利用道路放置拖車
    、貨櫃或動力機械，惟揆諸該條之規定，其立法意旨乃在規範道路障礙之禁止，
    而維護道路之暢通及公眾往來之安全，故禁止將障礙物利用道路作放置場，至於
    已獲得道路施工許可之情形，則不應包括在內，因其本非為了放置目的而利用道
    路，而係為了完成一定之工作才停放於道路，且既已經過主管機關之許可，自無
    違反該規定可言，且挖土機司機黃炳文表示：「但因這次施工是挖路工程，故土
    地負責人才要我將挖土機停於在挖路之前面，防止來往人車不注意落入洞內」、
    「施工之挖路深度大約七公尺深」，則由此可見被告甲○○之動機是正確的，且
    其作法亦屬允當，則造成邱墘振、林玉雪之死亡之原因，非源自被告等將挖土機
    放置於工地內，本件車禍實肇因於駕駛人邱墘振之過失行為所導致，被告顯已竭
    盡注意之能事，並無過失可言。此外又查無其他積極証據足認被告乙○○、甲○
    ○有何自訴人所指訴業務過失致死之犯行，既無証據証明被告二人犯罪，依法均
    應諭知無罪之判決。
四、據上論斷，應依刑事訴訟法第三百四十三條、第三百零一條第一項，判決如主文
    。
中    華    民    國      八十九      年      五       月       二      日
                            臺灣台中地方法院交通法庭
                                        法  官  許  金  樹
右正本證明與原本無異。
如不服本判決，應於判決送達後十日內向本院提出上訴狀( 應附繕本 )，上訴於臺灣
高等法院臺中分院。
                                        書記官
中    華    民    國      八十九      年      五       月      四      日


司法院資訊處製作；財團法人民間司法改革基金會備份。
